【裁判字號】    90,上易,2758
【裁判日期】    901030
【裁判案由】    詐欺
【裁判全文】
臺灣高等法院刑事判決                            九十年度上易字第二七五八號
    上  訴  人  甲○○
    即  被  告
右上訴人因詐欺案件，不服臺灣板橋地方法院八十九年度易緝字第一九九號，中華民
國九十年三月三十日第一審判決（起訴案號：臺灣板橋地方法院檢察署七十八年度偵
字第二三一四、四三四二號），提起上訴，本院判決如左：
    主      文
原判決撤銷。
甲○○共同意圖為自己不法之所有，以詐術使人將本人之物交付，處有期徒刑壹年陸
月。
    事      實
一、緣乙○○○之夫陳義忠前於民國七十七年間因涉嫌賭博案件，由臺灣臺北地方法
    院板橋分院檢察處（現為臺灣板橋地方法院檢察署）檢察官諭知羈押，嗣由不知
    情之陳宗郎、邱文發、鍾慶秋於七十七年九月十四日將此情告知丙○○（業經判
    處有期徒刑一年四月確定），丙○○遂與甲○○及當時任職臺灣臺北地方法院檢
    察處（現為臺灣臺北地方法院檢察署）錄事之謝月春（原審另案判決免訴）見有
    機可趁，遂基於犯意之聯絡，共同意圖為自己不法之所有，先推由丙○○向乙○○○謊稱，謝月春在法院工作，有辦法活動使陳義忠獲得交保，惟需新臺幣（下
    同）三十二萬元，乙○○○不疑有他，陷於錯誤而於同年九月十五日上午十一時
    許，由陳宗郎、邱文發陪同前往臺北市○○路一八五之六號丙○○住處交付三十
    二萬元，由丙○○收取後與甲○○、謝月春朋分花用，嗣因陳義忠遲未獲准交保
    ，乙○○○始知受騙。
二、案經臺灣板橋地方法院檢察署檢察官自動檢舉偵查起訴。
    理      由
一、訊之被告甲○○固坦承認識謝月春之事實，然矢口否認有任何詐欺取財之行為，
    並以因謝月春表示欲找丙○○，乃陪同謝月春前往，渠與丙○○僅為點頭之交，
    並未曾談話云云置辯。惟查：
    (一)被害人乙○○○之夫陳義忠涉嫌賭博案件遭檢察官諭令收押，被害人因丙○○
      表示可以活動辦理交保，但需款三十二萬元，嗣後未辦妥而由丙○○於七十七
      年十一月一日書立字據，表示先行歸還十五萬元，其餘款項於六個月內還清，
      並交付金額十五萬元之支票乙紙等事實，業據被害人乙○○○迭於偵查、原審
      、本院調查暨於原審關於丙○○詐欺案件中指述明確，並有字據及支票影本在
      卷可稽。
    (二)被告確有參與以辦理交保為由向被害人索取三十二萬元之行為，業據被害人於
      原審陳稱「我記得陳宗郎帶我到北投稻香路丙○○家，丙○○說他朋友謝月春
      、甲○○二人有能力可以辦理交保，要我給他們三十二萬元，我當天就給他了
      。」、「（後來為何見到甲○○）我錢交給丙○○之後，丙○○打電話給我約
      我到法院來，他說謝月春、甲○○是他朋友，當時謝月春、甲○○也都有一起
      來法院，但是並沒有辦成交保。甲○○說要我再等幾，我就回去了，他們三人
      都在一起的‧‧‧。」、「當時丙○○有叫他甲○○，所以我才知道他的名字
      ，之後我催丙○○還錢，甲○○有打電話到我家對我很兇。」、「三十二萬元
      交給丙○○之後，甲○○、謝月春、丙○○三人就要我去法院辦交保。我只見
      過甲○○那一次。」，再於本院調查時證稱「（何時知悉甲○○介入此事）丙○○向我拿錢時有跟我提到甲○○跟謝月春，我們四人有一起見到面。」等語
      ，且據共犯丙○○於原審七十八年度易字第一七四七號詐欺案件審理中供稱「
      （有無向乙○○○收活動費三十二萬元）交給謝月春。」、「（後來有無退錢
      ）沒有辦成，向謝月春講要拿回，追不到甲○○，我向陳李阿，一定負責把錢
      要回來，先還十五萬元，還有十七萬元分半年還。」、「十五萬元是謝月春拿
      出來的，錢已交甲○○，沒有錢還。」、「（為何向陳宗郎等說可交保）姓胡
      的講的，我只說替他想辦法，因為謝月春在法院。」、「（如何決定多少錢）
      我向謝月春講，謝月春再向甲○○說，是甲○○要三十二萬元。」，而被告復
      於原審自承確曾開車載謝月春前往丙○○住處無訛，自足徵被害人所為被告參
      與丙○○、謝月春向伊指述確與事實相符。再查，被告與丙○○、謝月春以得
      以使被害人之配偶陳義忠獲得交保為由，詐使被害人陷於錯誤而交付三十二萬
      元，其行為時所具不法所有之意圖，至屬灼然。
    綜右事證，被告所為否認犯罪之辯解，核屬卸責之詞，並不足採，被告右揭犯罪
    行為，已經證明。
二、核被告右揭行為，係犯刑法第三百三十九條第一項詐欺取財罪，被告與丙○○、
    謝月春之間，具有犯意聯絡及行為分擔，為共同正犯。公訴意旨雖以被告與丙○○、謝月春詐得三十二萬元之後，再由丙○○於同日晚間九時許，向被害人表示
    活動費不足，需增加八萬元，被害人因無現款，乃偕同丙○○前往臺北縣五股鄉
    娘家籌款，因家人認為被害人耗費已多不願再借款，且經陳宗郎等人勸阻，始未
    再交付八萬元，因認被告另有詐欺取得未遂之行為；惟查，丙○○係於被害人交
    付三十二萬元之後，始於當日晚間表示需增款八萬元，業據被害人迭於丙○○所
    涉詐欺案件偵審中指述明確，而依共犯丙○○右揭供述，渠因被告表示需款三十
    二萬元，始向被害人索取該數額之款項，是依該取款過程，苟被告自始即具有詐
    取四十萬元之意圖，則其尚無分二次向被害人索取之必要，況依丙○○於所涉詐
    欺案件中，亦均未供承另有與被告共謀而再向被害人索取八萬元之行為，此外復
    無其他積極證據足為被告參與該部份詐取八萬元未遂之佐證，應認被告所涉該部
    分詐欺未遂行為，尚屬不能證明，惟因依公訴意旨認與右揭有罪部分具有裁判上
    一罪之關係，該未能證明犯罪部分，爰不另為無罪之諭知。
三、原審法院經審理結果，對被告為論罪科刑之判決，固非全屬無見。惟查，本件並
    無積極證據足以證明被告確有與丙○○、謝月春共同向被害人詐取八萬元未遂之
    行為，原審併予論罪並依連續犯論處，尚有未合，被告全盤否認犯罪而提起上訴
    ，關於詐取三十二萬元部分雖無理由，然原審判決既有右揭可議，自應由本院將
    原審判決撤銷並予以改判。爰審酌被告品行、智識程度、犯罪動機、手段、目的
    、所生危害及犯罪後態度等一切情狀，量處如主文第二項所示之刑。
據上論斷，應依刑事訴訟法第三百六十九條第一項前段、第三百六十四條、第二百九
十九條第一項前段，刑法第三百三十九條第一項、第二十八條，罰金罰鍰提高標準條
例第一條前段判決如主文。
本案經檢察官呂光華到庭執行職務
中    華    民    國       九十       年      十      月      三十      日
                            臺灣高等法院刑事第二十五庭
                                審判長法  官  許  國  宏
                                      法  官  洪  光  燦
                                      法  官  林  勤  純
右正本證明與原本無異
本判決不得上訴
                                      書記官  葉  瑩  庭
中    華    民    國       九十       年      十      月      三十一    日
附錄本判決論罪科刑法條全文
中華民國刑法第三百三十九條
意圖為自己或第三人不法之所有，以詐術使人將本人或第三人之物交付者，處五年以
下有期徒刑、拘役或科或併科一千元以下罰金。
以前項方法得財產上不法之利益或使第三人得之者，亦同。
前二項之未遂犯罰之。


司法院資訊處製作；財團法人民間司法改革基金會備份。
